臺灣基隆地方法院刑事判決　　　　　　 96年度簡上字第147號
上　訴　人
即　被　告　丙○○
上列上訴人即被告因違反家庭暴力防治法案件，不服本院中華民
國96年8月17日96年度基簡字第914號第一審刑事簡易判決（聲請
簡易判決處刑案號：96年度偵字第2656號），提起上訴，本院管
轄之第二審合議庭判決如下：
    主  文
原判決撤銷。
丙○○違反法院依家庭暴力防治法第十四條所為之禁止實施家庭
暴力之通常保護令裁定，處拘役肆拾日，如易科罰金，以新臺幣
壹仟元折算壹日，減為拘役貳拾日，如易科罰金，以新臺幣壹仟
元折算壹日。
    事  實
一、丙○○與丁○○（為大陸地區人士）於民國95年間為夫妻關
    係， 2人間具有家庭暴力防治法第3條第1款所定之家庭成員
    關係，丙○○曾於95年 9月22日經本院依家庭暴力防治法第
    13條（按：96年 3月28日修法後移列為第14條）之規定，以
    95年度家護字第 125號民事通常保護令裁定令其不得對丁○○實施身體或精神上不法侵害之行為，保護令有效期間為 1
    年，並已於95年10月 6日對丙○○合法送達。詎丙○○竟基
    於違反保護令之犯意，於96年4月17日下午2時許，在基隆市
    中正區○○街303巷15號5樓住處，因認丁○○係騙取居留證
    始與其結婚生子，遂與丁○○發生口角爭執，嗣丙○○竟自
    丁○○皮包內取出居留證後，旋即放在其左側褲子口袋內，
    不願交還，此時丁○○欲搶回居留證，丙○○竟與其發生拉
    扯，丁○○為搶回居留證，將丙○○之褲子口袋扯破，嗣丙○○於拉扯間撕毀居留證之封面，丁○○則因遭丙○○之拉
    扯而受有右眼上方瘀紅2x2公分、頸部瘀紅3x6公分、擦傷1x
    5公分、右胸近腋下處瘀紅5x5公分、左上臂5x10公分、左前
    臂瘀青1x1公分、左手掌瘀青2x2公分之傷勢（傷害部分未據
    告訴），以此方式對丁○○實施身體上不法侵害，而違反上
    開保護令之內容。
二、案經基隆市警察局第二分局移送臺灣基隆地方法院檢察署檢
    察官偵查聲請簡易判決處刑。
    理  由
壹、程序事項：
    證人丁○○於警詢、偵查中之證言及證人乙○○於偵查中之
    證詞雖係被告以外之人於審判外之陳述而屬傳聞證據，惟被
    告丙○○於本院審判程序中對於上開證人之陳述之證據能力
    ，均表示沒有意見，並同意作為證據，迄於言詞辯論終結前
    亦未聲明異議，本院審酌上開證人陳述作成時之情況，並無
    不能自由陳述之情形，亦無違法取證或其他瑕疵，認為以之
    作為證據為適當，是上開證人警詢及檢察官偵查中所為之審
    判外之陳述，合於刑事訴訟法第159條之5之規定，得為證據
    ，合先敘明。
貳、實體事項：
一、上開事實，業據被告於警詢、偵查及本院審理中供認不諱，
    復經證人即被告之父乙○○於偵查中、本院中證述及證人丁○○於警詢、偵查中指述明確，此外，並有本院95年度家護
    字第 125號通常保護令、送達證書、行政院衛生署基隆醫院
    驗傷診斷書 1紙在卷可參，被告犯行業已明確，應堪認定，
    應予依法論科。
二、論罪科刑：
  (一)按家庭暴力防治法原全文54條（下稱舊法），96年 3月28
      日經總統令修正公布全文計66條（下稱新法），於同年月
      30日正式施行，舊法第50條規定：「違反法院依第13條、
      第15條所為之下列裁定者，為本法所稱之違反保護令罪，
      處 3年以下有期徒刑、拘役或科或併科新臺幣10萬元以下
      罰金︰一禁止實施家庭暴力行為。二禁止直接或間接騷擾
      、接觸、通話或其他連絡行為。三命遷出住居所。四遠離
      住居所、工作場所、學校或其他特定場所。五命完成加害
      人處遇計畫：戒癮治療、精神治療、心理輔導或其他治療
      、輔導」，因全文條次變更，上開規定移列為新法第61條
      ：「違反法院依第14條第1項、第16條第3項所為之下列裁
      定者，為本法所稱違反保護令罪，處 3年以下有期徒刑、
      拘役或科或併科新臺幣10萬元以下罰金：一、禁止實施家
      庭暴力。二、禁止騷擾、接觸、跟蹤、通話、通信或其他
      非必要之聯絡行為。三、遷出住居所。四、遠離住居所、
      工作場所、學校或其他特定場所。五、完成加害人處遇計
      畫」，其中與本案有關之「禁止實施家庭暴力」部分，相
      關犯罪構成要件與罰則均未變更（舊法第13條部分修正後
      移列為新法第14條），核無新舊法比較之問題，應逕行適
      用裁判時即修正後之家庭暴力防治法第61條之規定（最高
      法院95年度第21次刑事庭會議決議意旨參照）。
  (二)核被告所為，係違反家庭暴力防治法第61條第 1款之違反
      保護令罪。原審就被告論罪科刑，固非無見，然查，被告
      上訴意旨略以伊確實於案發當天與丁○○搶居留證，並將
      居留證封面撕毀，且與丁○○發生拉扯，致其受有驗傷診
      斷書所載之傷勢，然並無出拳毆打丁○○之頭部等語。經
      查，證人乙○○於偵查中證稱：「他們兩個從外面回來，
      回來後在客廳用國語吵架，我聽不太懂國語，不清楚他們
      在吵什麼，接著我媳婦拿出一個包包，我兒子就從他包包
      拿出一本東西，說妳騙我就是騙這本，接著我兒子就將那
      本東西放入他的褲子口袋裡，然後他們兩個人就在那邊拉
      來拉去，我兒子的褲子都被拉破了，我看到後就上前把我
      兒子拉開，拉開後，我兒子跑去房間換褲子，我媳婦就離
      開了」（見偵查卷第21頁），其於本院中亦證稱：「丁○○從外面進來，她有拿 1個皮包，丁○○和丙○○有先講
      話，但因為是講國語我聽不太清楚，丁○○把皮包拿給丙○○，因為丙○○說要看居留證，丙○○把居留證放在褲
      子口袋，丙○○說我就是被你騙這張居留證，之後丁○○
      想要去搶居留證回來，並把丙○○的褲子口袋扯破，之後
      丙○○用手去把丁○○推開，丙○○沒有打丁○○打十幾
      下，我有叫他們不要再吵架，我也有用手拉開他們，我沒
      有拿電話報警，我只是口頭假裝說要報警而已，他們二人
      後來有拉扯到房間內，之後丁○○趁著丙○○換褲子時就
      走了，她離開的時候，就像一般一樣，並沒有哭鬧，或叫
      罵情形」（見本院96年10月23日審判筆錄）等語，其所述
      情節核與被告所陳大致相符，依此無法證明被告有出拳毆
      打丁○○頭部之情節。雖證人丁○○於偵查中證稱：「我
      到家後當時他父母也在客廳，被告對我說這次不可能讓我
      出這個門，並說『有保護令我不會打妳，我會殺了妳，妳
      敢離開試試看』，接著就把皮包拿在手上，拿出我的居留
      證要把他撕掉，我去搶，他就用拳頭打我，都打頭部，打
      10幾下，都是頭部比較多」等詞，並提出96年 4月17日之
      驗傷診斷書 1份為證，然查，若被告確實出拳毆打丁○○
      之頭部，觀諸驗傷診斷書所載之傷勢，其頭部所受之傷害
      應不僅只為右眼上方瘀紅 2x2公分而已，應會造成更為嚴
      重之鈍挫傷，故堪認證人丁○○指述其關於遭被告出拳毆
      打頭部之內容，核與驗傷診斷書所載傷勢不符，其所稱顯
      然有誇大不實之處，故原審所認定：「丙○○阻止丁○○
      搶回居留證，竟出拳毆打丁○○頭部致丁○○受有臉部瘀
      紅 2x2公分、脖子瘀紅3x6公分、擦傷1x5公分、右胸近腋
      下處瘀紅5x5公分、左上臂5x10公分、左前臂瘀青1x1公分
      、左手掌瘀青 2x2公分之傷害」等事實，尚有未洽，原審
      因此判處被告有期徒刑4月，減刑為有期徒刑2月，認事用
      法即有所有違誤，故被告上訴意旨認其並未出拳毆打丁○○等詞，而指摘原判決不當，應有理由，自應由本院管轄
      之第二審合議庭將原審判決予以撤銷改判。
（三）爰審酌被告明知本院針對其先前實施之家庭暴力行為，已
      對被害人丁○○核發通常保護令，竟違反保護令之規定，
      併慮其犯罪之動機、方法、被害人因拉扯而受傷之程度、
      被告犯後態度等一切情狀，量處如主文所示之刑，併諭知
      易科罰金之折算標準。
三、又犯罪在中華民國96年 4月24日以前者，除本條例另有規定
    外，依下列規定減刑：一死刑減為無期徒刑；二無期徒刑減
    為有期徒刑20年；三有期徒刑、拘役或罰金，減其刑期或金
    額二分之一。依本條例應減刑之罪，未經判決確定者，於裁
    判時，減其宣告刑。依前項規定裁判時，應於判決主文同時
    諭知其宣告刑及減得之刑，96年 7月16日施行之中華民國96
    年罪犯減刑條例第2條第1項、第 7條定有明文。另減刑後之
    易科罰金或易服勞役之折算標準，仍宜照原標準定之，「法
    院辦理96年減刑案件應行注意事項」第16條亦有明文。本案
    被告於96年 4月17日犯違反保護令罪，經本院宣告拘役40日
    ，合於前揭減刑條件，應減為拘役20日，並諭知易科罰金之
    折算標準。
據上論斷，應依刑事訴訟法第455條之1第1項、第3項、第369條
第1項前段、第299條第1項前段，家庭暴力防治法第61條第1款，
刑法第11條前段、第41條第1項前段，中華民國96年罪犯減刑條
例第2條第1項第3款、第7條、第9條，判決如主文。
本案經檢察官甲○○到庭執行職務。
中　　華　　民　　國　　96　　年　　11　　月　　2 　　日
                  刑事第三庭      審判長法  官  鄭景文
                                        法  官  黃永定
                                        法  官  鄭培麗
以上正本係照原本作成。
本件判決不得上訴。
中　　華　　民　　國　　96　　年　　11　　月　　2 　　日
                                        書記官  潘端典
附錄論罪法條：
家庭暴力防治法第61條
違反法院依第 14 條第 1 項、第 16 條第 3 項所為之下列裁定
者，為本法所稱違反保護令罪，處3年以下有期徒刑、拘役或科
或併科新臺幣10萬元以下罰金：
一、禁止實施家庭暴力。
二、禁止騷擾、接觸、跟蹤、通話、通信或其他非必要之聯絡行
為。
三、遷出住居所。
四、遠離住居所、工作場所、學校或其他特定場所。
五、完成加害人處遇計畫。
